【裁判字號】    98,台上,7661
【裁判日期】    981217
【裁判案由】    偽造文書
【裁判全文】
最高法院刑事判決            九十八年度台上字第七六六一號
上  訴  人  甲○○
            乙○○（原名陳君偉）
上 列一 人
選任辯護人  邢  越律師
            陳呈雲律師
上  訴  人  丙○○  男民國○○年○○月○○日生
上列上訴人等因偽造文書案件，不服台灣高等法院台中分院中華
民國九十六年十一月六日第二審判決（九十五年度上訴字第二九
六五號，起訴案號：台灣台中地方法院檢察署九十三年度偵字第
五九九五、八００二、二一七０六號），提起上訴，本院判決如
下：
    主  文
上訴駁回。
    理  由
按刑事訴訟法第三百七十七條規定，上訴於第三審法院，非以判
決違背法令為理由，不得為之。是提起第三審上訴，應以原判決
違背法令為理由，係屬法定要件。如果上訴理由書狀並未依據卷
內訴訟資料，具體指摘原判決不適用何種法則或如何適用不當，
或所指摘原判決違法情事，顯與法律規定得為第三審上訴理由之
違法情形，不相適合時，均應認其上訴為違背法律上之程式，予
以駁回。本件原判決綜合全部卷證資料，認上訴人甲○○、乙○
○（原名陳君偉）、丙○○與方仁盛（經第一審判處罪刑確定）
、黃宗麟（經台灣台北地方法院判處罪刑確定）等人，共同基於
行使偽造公文書、行使偽造私文書、詐欺取財之概括犯意聯絡，
於民國九十三年一至三月間，由方仁盛委託乙○○偽造台灣台中
地方法院民事執行處通知，及王克華之委託書，向高雄市某戶政
事務所申領鄭晃奇、吳豐賓律師之戶籍謄本，傳真給甲○○轉交
給黃宗麟，由黃宗麟據以偽造鄭晃奇二人之國民身分證、律師證
書、律師公會會員證、戶口名簿等文書，方仁盛又偽造鄭晃奇二
人向「財團法人金融聯合徵信中心」申請個人信用報告之申請書
，因而領得鄭晃奇二人之信用報告，再偽造鄭晃奇二人向泛亞商
業銀行（現改為寶華商業銀行）台中分行、台新國際商業銀行、
國泰世華商業銀行之信用卡或現金卡申請書，甲○○以鄭晃奇名
義承租台中市○○路三五七號六樓二六室供銀行徵信，使各銀行
陷於錯誤而核發信用卡、現金卡，甲○○接到信用卡、現金卡後
，交給方仁盛持向泛亞商業銀行詐得新台幣（下同）五十萬元，
向台新國際商業銀行詐得十五萬元，向國泰世華銀行詐得十七萬
元。甲○○又提供其照片給方仁盛偽造林郁迢之國民身分證，甲
○○復偽造林郁迢之行動電話申請書，持向和信電訊股份有限公
司（下稱和信公司）申辦行動電話給方仁盛使用。乙○○向方仁
盛購買偽造之陳威聿、陳裕文律師與陳建誌等人之國民身分證，
乙○○且偽造陳威聿之駕駛執照及行動電話服務申請書，持向和
信公司申領行動電話使用。乙○○、丙○○、綽號「大哥」之成
年人又以同前方法，偽造台灣彰化地方法院支付命令及民事執行
處通知，暨王克華之委託書，持向高雄市某戶政事務所申請陳裕
文之戶籍謄本，連同偽造之陳裕文國民身分證、律師證書、律師
公會會員證、戶口名簿等文書，再偽造陳裕文向「財團法人金融
聯合徵信中心」申請信用報告之申請書，因而取得陳裕文之信用
報告，乙○○即據以偽造陳裕文向遠東國際商業銀行高雄中正分
行（下稱遠東銀行）申請現金卡之申請表，乙○○、丙○○、「
大哥」並承租高雄縣岡山市、高雄縣大寮鄉、高雄市楠梓區共三
處房屋，供銀行徵信，使該銀行陷於錯誤而核發現金卡，乙○○
取得現金卡後，即由丙○○、「大哥」、乙○○陸續提領十萬元
、十七萬五千元、二十二萬元，款項均交由「大哥」、丙○○處
理，乙○○亦借支四萬一千元以供開銷等情。已說明本於調查所
得心證，分別定其取捨而為事實判斷之理由。就甲○○辯稱：伊
受同案被告方仁盛利用，未獲取不法利益，第一審量刑過重云云
；乙○○辯稱：伊在法務部調查局中部地區機動組（下稱調查局
）詢問時即坦承犯行，表示後悔，配合鍾浩賢調查員主動交付主
謀詐領銀行資料等犯罪證物，配合辦案，已與遠東銀行達成清償
協議，第一審未斟酌及此，量刑過重云云；丙○○辯稱：伊家裡
經濟不好，想說接一下電話就有錢賺，才會誤蹈法網，伊無前科
，請求從輕量刑云云，認不足採信，於理由內予以指駁、說明甚
詳。因而撤銷第一審關於上訴人三人之科刑判決，改判依修正前
刑法牽連犯與連續犯關係從一重仍論處上訴人三人共同連續行使
偽造公文書，足以生損害於公眾及他人罪刑。從形式上觀察，並
無足以影響判決結果之違法情形存在。
甲○○上訴意旨略以：原判決無視甲○○無不法所得，判處與乙
○○、丙○○相同之罪刑，有失公平，又未調查方仁盛於九十五
年十月十六日供述係伊利用甲○○犯案等語，顯有違誤云云。乙
○○上訴意旨略稱：以金融卡或現金卡向銀行詐領之款項，或與
乙○○無關，或由乙○○將所領款項悉數交給丙○○、「大哥」
處理，乙○○並未獲取任何利益，僅該當幫助犯之要件，原判決
遽論以正犯，自非適法云云。丙○○上訴意旨略謂：乙○○未提
及丙○○有獲利，原判決憑以認定丙○○獲有利益，未審酌丙○
○犯後態度，從輕量刑，有適用法則不當之違法云云。惟查：(一)
、量刑之輕重，屬事實審之職權，原判決以上訴人三人之責任為
基礎，於理由說明審酌上訴人三人分工角色，犯後配合偵辦情形
，乙○○確主動交出所有記帳資料等犯罪證物，有助釐清案情，
已與遠東銀行和解，暨刑法第五十七條所列各款事項，而為刑之
量定，既未逾越法定刑度，亦未濫用其權限，即無違法。又正犯
間就財產犯罪後之分贓數量，並非事實審量刑之唯一依據，甲○
○、乙○○以分贓有無或多寡，任意指摘法院就刑之宣告，有違
平等原則與比例原則，自非適法之第三審上訴理由。(二)、卷查方
仁盛並未於九十五年十月十六日供述係伊利用甲○○犯案等語，
甲○○謂原判決未審酌此項有利證據，顯非依據卷內訴訟資料指
摘，即非合法之第三審上訴理由。(三)、乙○○於第一審明確證稱
「大哥」叫丙○○開車載伊去辦事情，例如伊至台中拿（偽造）
身分證時，由丙○○開車載，由「大哥」給付報酬給丙○○，「
大哥」有給伊及丙○○各行動電話一支與紙張一張，紙上記載貸
款人之相關資料，要丙○○於銀行打電話來時，照紙上資料唸，
丙○○有接過遠東銀行查詢的電話，當丙○○拿到行動電話的時
候，就知道冒貸的事情，「大哥」有說若出事，他會處理，丙○
○也載伊去高雄縣大寮鄉租房子等語（見第一審卷三第七十六至
七十九頁）。原審綜合以上證言及卷內其他相關資料，審酌研判
，於理由貳之一記載「乙○○於原審指證丙○○確有共同涉犯假
冒陳裕文身分詐欺銀行之事無誤」，於法無違。(四)、共同實行犯
罪行為之人，在合同意思範圍以內，各自分擔犯罪行為之一部，
相互利用他人之行為，以達其犯罪之目的者，即應對於全部所發
生之結果，共同負責。依原判決認定之事實，乙○○、甲○○、
丙○○與方仁盛、「大哥」等人，主觀上均基於行使偽造公文書
、行使偽造私文書等之犯意聯絡，客觀上互相分工合作完成本件
犯行，乙○○參與者亦係犯罪構成要件行為，原判決認其為正犯
，尚無違法可言。上訴人等三人其餘上訴意旨，係就原審採證、
認事職權之適法行使及原判決已說明事項，徒憑己見，任意指摘
為違法，且仍為單純事實之爭執，均非適法之第三審上訴理由。
應認上開部分之上訴違背法律上之程式，予以駁回。上訴人等三
人所犯重罪之上訴既不合法，無從為實體之判決，其牽連犯行使
偽造特種文書及詐欺罪等輕罪部分，即無從適用審判不可分之原
則，併為實體上審判，亦應從程式上予以駁回。
據上論結，應依刑事訴訟法第三百九十五條前段，判決如主文。
中    華    民    國  九十八  年  十二    月   十七   日
                      最高法院刑事第十三庭
                          審判長法官  賴  忠  星
                                法官  呂  丹  玉
                                法官  吳      燦
                                法官  施  俊  堯
                                法官  蔡  名  曜
      本件正本證明與原本無異
                                      書  記  官
中    華    民    國  九十八  年  十二    月  二十二  日
                                                      R


司法院資訊處製作；財團法人民間司法改革基金會備份。
